【裁判字號】    89,訴,1198
【裁判日期】    900801
【裁判案由】    毒品危害防制條例
【裁判全文】
臺灣板橋地方法院刑事判決                        八十九年度訴字第一一九八號
    公  訴  人  臺灣板橋地方法院檢察署檢察官
    被      告  李豐龍
    選任辯護人  甲○
右列被告因毒品危害防制條例案件，經檢察官提起公訴（八十九年度偵字第一○一九
九號），甲○判決如左：
    主  文
李豐龍無罪。
    理  由
一、公訴意旨略以：被告李豐龍基於營利之概括犯意，以0000-000000號行動電話聯
    絡交易地點之方式，自民國八十九年三月中旬起至同年五月二十日下午二時許止
    ，在臺北縣三峽鎮三鶯橋附近之思斯客便利商店或同鎮○○路與大勇路口等地，
    先後以二千元至五千元不等之代價，連續販賣安非他命予乙○○五次；又於八十
    九年五月二十三日晚上八時許，在國道中山高速公路中壢休息站停車場，受綽號
    「五哥」之不詳姓名成年男子委託，允以二千元之代價為其運輸毒品海洛因及安
    非他命，旋駕駛牌照ＪＯ─九四○七號汽車，欲運送「五哥」交付之海洛因二包
    、安非他命二中包及八小包至臺北縣三峽鎮○○路交予綽號「阿肥」之不詳姓名
    男子。嗣李豐龍於當晚九時四十分許，在三峽鎮○○路與大勇路口為警查獲，並
    扣得海洛因二小包及安非他命二中包及八小包、行動電話三支、電話聯絡簿一本
    云云，因認被告涉犯毒品危害防制條例第四條第一項之運輸第一級毒品罪及同條
    第二項之販賣、運輸第二級毒品罪嫌。
二、按犯罪事實應依證據認定之，無證據不得推定其犯罪事實，如不能證明被告犯罪
    者，應諭知無罪之判決，刑事訴訟法第一百五十四條、第三百零一條第一項分別
    定有明文。所謂認定犯罪事實之證據，係指足以認定被告確有犯罪行為之積極證
    據而言，苟未能發現相當證據，或證據不足為不利於被告事實之認定時，即應為
    有利於被告之認定，更不待何有利之證據，亦不能以推測或擬制之方法，以為裁
    判基礎（最高法院二十九年上字第三一○五號、四十年台上字第八六號、五十六
    年度台上字第八○七號判例意旨參照）。又被告之自白，依刑事訴訟法第一百五
    十六條第二項規定，不得作為有罪判決之唯一證據，尚應調查其他必要之證據，
    以察其是否與事實相符，則唯一證人之供述證據，自仍需有其他必要之證據加予
    補強，以擔保其證言之真實性，否則其證詞既無從因與補強證據相互利用，使犯
    罪事實獲得確信，即難僅以該證人之證言為被告不利之認定（最高法院八十二年
    度臺上字第四一三○號、第一五四五號判決意旨參照）。
三、公訴人認被告涉嫌販賣安非他命予乙○○及為五哥運輸海洛因、安非他命云云，
    無非以乙○○之供述及右揭扣案物立論。訊據被告堅決否認販賣、運輸毒品，辯
    稱伊於案發前三、四日未曾與乙○○見面，僅於前數日曾在桃園縣八德市某朋友
    家中受乙○○贈送一塊玉石，從未販賣或交付安非他命予乙○○，而伊於警訊中
    為迅獲交保乃胡編扣案之安非他命及海洛因係以二千元代價受託為五哥運送，實
    則當天係欲向五哥購買安非他命及海洛因供己吸食，正駕車行駛於中山高速公路
    上時，數度接獲乙○○電話，再三表示有事相告，並約定在三峽交流道下見面，
    始前往中壢休息站以三萬元向五哥購得扣案之安非他命及海洛因後，再驅車北上
    ，經機場聯絡道下三峽，甫入某便利商店購物上車等待，即被警圍捕，非欲到場
    販毒，否則既欲交易，所有之毒品理當全數放在身上，怎會在車上被查獲等語。
    經查：
  (一)乙○○於八十九年五月二十三日下午五時許在臺北縣土城市○○路○段「大土城
    」保齡球館為警查扣之安非他命一包，就其來源為何，並不能提供得以判斷之資
    料；而依臺灣大哥大股份有限公司函覆0000-000000號（林也琴）、和信電信股
    份有限公司函覆0000-000000號（卓俊吉）行動電話之通聯紀錄及遠傳電信股份
    有限公司寄送0000-000000號（古兆霖）行動電話之通聯紀錄檔（該磁片內檔案
    經解密印出有關之部分附於審理卷）所示，0000-000000號行動電話除於八十九
    年五月二十一日下午一時八分許起至當天下午一時五十一分許止，四次發話予
    0000-000000號外，該門號與李豐龍陳稱亦係供伊使用之0000-000000號電話自同
    年三月一日起至同年五月二十日止均無與0000-000000號通話之紀錄，則乙○○
    供伊自同年三月間某日起至同年五月二十日止共五、六次以0000-000000號行動
    電話撥予0000-000000號聯絡李豐龍，再約至臺北縣三峽鎮三鶯橋附近之思斯客
    便利商店或同鎮○○路與大勇路口等處向其購買安非他命云云（見偵查卷第七至
    九頁及甲○八十九年八月三十一日訊問筆錄），即有不實；況縱認其見面之時間
    係乙○○於審理中改稱之「查獲前二日」，即同年五月二十一日，然併參照前開
    通聯紀錄以觀，至多僅能認其二人於八十九年五月二十一日下午一時餘許均趨往
    三峽鎮○○路○段一五七之一號五樓頂之發射基地台附近，並不足以進一步證明
    雙方碰面後有無交付何物之事實，自均難據為被告不利之認定。
  (二)綽號「五哥」之男子未併到案，卷內亦無其真實姓名、年籍供以查證，本難僅憑
    被告於警訊之供述，遽認扣案之毒品係其受託為「五哥」運送；而案發當天係綽
    號「阿肥」之乙○○先被警查獲，繼由警員授意其撥打0000-000000號行動電話
    聯絡李豐龍，佯欲向其購買安非他命，並約在三峽交流下見面，嗣經多次聯絡後
    ，慮及三峽交流附近有制服警察正在臨檢，為免李豐龍起疑，乃改約至恩主公醫
    院附近之復興路與大勇路口見面，其後李豐龍前來會晤始在其車上扣得毒品，當
    晚曾帶李豐龍外出追查，惟未查獲其上手或「五哥」之男子等情，業分別經乙○
    ○及丁○○、丙○○結證無訛（見偵查卷第七頁及甲○八十九年八月三十一日、
    九十年三月二十六日、同年四月二十五日訊問筆錄），顯見李豐龍依約到場係為
    交易毒品，其欲交付之對象「阿肥」即在電話中力邀其前來之乙○○，非由乙○
    ○向綽號「五哥」之男子洽購，扣案之毒品自不可能係被告受託為「五哥」運送
    ，其於警訊中就此所供，厥係避卸之詞，不足採信。
  (三)行為人前已販毒或本係意圖販賣而持有毒品者，其到場交易如係吸毒人經警授意
    佯欲購買約出，雖因買受人缺乏購買之真意，致雙方之意思無法合致而不能完成
    交易，惟其攜帶毒品前來著手交付，原有販賣之意，始應論以販賣毒品未遂罪（
    最高法院八十九年度台上字第三四三四號判決意旨參照）；若其販毒之意思全係
    吸食人經警授意所挑起，此乃學說上所謂之「陷害教唆」，即不能繩以販賣毒品
    罪（刑事法律問題研究第八輯第二十一至二十三頁，司法院八十一年一月一日廳
    刑(一)字第一三五二九號函示意旨參照）。茲乙○○指控李豐龍自八十九年三月起
    至同年五月二十日止販予安非他命五、六次，並無足證與事實相符之佐證，有如
    前述；而扣案之海洛因非乙○○佯欲購買之標的，另二中包及八小包之安非他命
    ，於有確切之證據可資排除此非係其向上手買得之原狀前，亦無從逕認係被告自
    行分裝；且依0000-000000號行動電話之通聯紀錄及遠傳電信公司九十年五月八
    日遠傳九十 (客發)字第五○六一二號函檢附之基地台位址表所示，李豐龍於案
    發當晚七點三十四分起至八點二十七分止接獲乙○○以0000-000000號撥打來五
    次電話及嗣於八點四十六分許接獲他人電話時原係在桃園縣龜山鄉○○村○○路
    五號五樓屋頂及桃園縣平鎮市○○路一五一號之基地台附近，嗣除於當晚八點五
    十八分許及另於九點零四分末次接獲乙○○來電時，曾二度移至桃園縣蘆竹鄉○
    ○路一一一巷六號五樓頂層基地台附近之高速公路外，此前回溯至當晚八點五十
    分第六次接獲乙○○來電時止，均停留在中山高速公路沿線之中壢市○○○路二
    六八號三樓頂層之基地台附近，可見扣案之毒品若如被告所供乃在中壢休息站購
    得，亦係受經警授意之乙○○強力催邀後，始起意販賣而前往買貨，即無從認定
    其原有販賣之意。
四、綜上所述，乙○○指稱被告自八十九年三月間某日起同年五月二十日或二十一日
    止五、六次賣予安非他命云云，其證詞有嚴重瑕疵，就案發當晚交易毒品部分則
    係受警挑唆始起意販賣，且均無足認其原已多次販賣或本係意圖販賣而持有安非
    他命、海洛因，或係受託運送前來之佐證，公訴人徒憑乙○○有瑕疵片面之證詞
    ，遽行起訴，其證據顯有不足，此外復查無被告有何販賣安非他命及運輸安非他
    命、海洛因犯行之積極證據，其被訴販賣第二級毒品及運輸第一、二級毒品罪行
    ，揆諸前開說明，即屬不能證明其犯罪；至其非法持有安非他命，應吸收於其業
    經甲○前以八十九年度易字第三三七六號刑事判決判處罪刑、於九十年三月十九
    日確定之施用第二級毒品犯行內（見卷附該判決書影本），其非法持有海洛因部
    分依其所述則係供己施打使用，乃無從變更起訴法條、宜由檢察官另行偵辦之不
    同社會基本事實，自應諭知無罪之判決。
據上論斷，應依刑事訴訟法第三百零一條第一項前段，判決如主文。
本案經檢察官曾文鐘到庭執行職務
中      華      民      國    九十      年      八      月      一      日
                                      臺灣板橋地方法院刑事第五庭
                                          法  官 周建興
右正本證明與原本無異。
如不服本判決，應於判決送達後十日內，向甲○提出上訴狀。
                                          書記官 許清秋
中      華      民      國    九十      年      八      月      一      日


司法院資訊處製作；財團法人民間司法改革基金會備份。
